Inventaris van het archief van de Onteigeningscommissie bedoeld in artikel 30 van de Wet op de Materiële Oorlogsschaden, 1950-1954
Nationaal Archief, Den Haag
Ministerie van Verkeer en Waterstaat: Onteigeningscommissie
VW / Onteigeningscie. WMO
1950-1954
W26585
0.20 meter; 10 inventarisnummers.
Normale geschreven, getypte en gedrukte documenten, geen bijzondere handschriften.
Nationaal Archief, Den Haag
Ministerie van Verkeer en Waterstaat / Onteigeningscommissie, 1950-1954
In het archief zijn naast de stukken over de oprichting, samenstelling en opheffing van de Onteigeningscommisie, de agenda's en notulen van de (werk)commissie opgenomen, alsmede een omslag met stukken over de toepassing van de Wet op de Materiële Oorlogsschaden. Verder bevat het archief de stukken waarin de eventuele onteigening van de betrokken schepen wordt beoordeeld (1951-1953).
Archiefvorming
Geschiedenis van de archiefvormer
Onteigeningscommissie, bedoeld in art. 30, lid 1, van de Wet op de Materiële Oorlogsschaden, 1950-1954.
Ingesteld door de ministers van Verkeer en Waterstaat, van Landbouw, Visserij en Voedselvoorziening en van Wederopbouw en Volkshuisvesting bij ministeriële beschikking van 26 juni 1950 nr. V-III / 06722.
Ontbonden door de ministers van Verkeer en Waterstaat, van Landbouw, Visserij en Voedselvoorziening en van Wederopbouw en Volkshuisvesting bij ministeriële beschikking van 18 januari 1954 nr. V-3 / 051628.
Voorzitter:
J. de Vries
Secretaris:
P.H. Gerritzen
De commissie is ingesteld op basis van de wet houdende regelen omtrent het verlenen van rijksbijdragen in materiële oorlogsschaden en de daarmede rechtstreeks samenhangende onderwerpen (Wet op de Materiële Oorlogsschaden van 9 februari 1950 K 31).
De Wet op de Materiële Oorlogsschaden regelt een tegemoetkoming in geleden oorlogsschade aan goederen. De commissie had tot taak te bepalen welke schepen, waaraan oorlogsschade is toegebracht, voor onteigening in aanmerking zullen worden gebracht, omdat zij - ofschoon uit technisch oogpunt wel herstelbaar - voor de wederopbouw van de vloot niet van voldoende belang zijn.
Voor de binnenvaartuigen heeft de commissie rekening gehouden met het oordeel van de zogenaamde "Urgentiecommissie", een in 1945 georganiseerd overleg ter bepaling van de urgentie van het herstel, waar dezelfde organen en instanties waren vertegenwoordigd als in de Onteigeningscommissie.
In geen enkel geval heeft de commissie tot onteigening geadviseerd. Van de 112 onderzochte zaken bleek het betreffende schip in 26 gevallen reeds gesloopt, in 52 gevallen reeds hersteld, terwijl in 33 gevallen herstel bedrijfseconomisch niet verantwoord was. In één geval bleek een schip om technische redenen niet herstelbaar. Het onderzoek van de commissie heeft zich ook uitgestrekt tot de schepen die in het Grootboek voor de Rijn- en Binnenvaart waren ingeschreven.
Geschiedenis van het archiefbeheer
Het archief van de commissie is in januari 1987 door het Ministerie van Verkeer en Waterstaat overgedragen aan het Algemeen Rijksarchief.
Overbrenging van een overheidsarchief
Inhoud en structuur van het archief
2.16
Selectie en vernietiging
Het archief is (nog) niet geselecteerd op voor vernietiging vatbare stukken.
Aanwijzingen voor de gebruiker
Openbaarheidsbeperkingen
Volledig openbaar.
Materiële beperkingen
Aanvraaginstructie
Openbare archiefstukken kunnen online worden aangevraagd en gereserveerd. U kunt dit ook via de terminals in de studiezaal van het Nationaal Archief doen. Om te kunnen reserveren dient u de volgende stappen te volgen:
U maakt een profiel aan op www.gahetna.nl, en logt vervolgens in
Via de archiefinventaris (alleen de beschrijvingen met rode nummers) selecteert u het gewenste archiefstuk door op de knop 'Reserveren' te klikken
In het volgende scherm geeft u aan op welke dag u het archiefstuk wilt inzien
Indien u zich bevindt in de studiezaal en een tafelnummer heeft ontvangen kunt u dit nummer vermelden. Als u geen tafelnummer heeft kunt u tafelnummer 777 laten staan
Vervolgens bevestigt u uw reservering door deze te versturen.
Verwant materiaal
Beschikbaarheid van kopieën
Beschrijving van de series en archiefbestanddelen
- Stukken betreffende de instelling, opheffing en samenstelling van de commissie., 1950-1954; 1; 1 omslag
- Agenda's, notulen en bijlagen van de vergaderingen van de commissie en werkcommissie., 1951-1953; 2-3; 2 omslagen
  - Van de commissie. 1951-1953, 2
  - Van de werkcommissie. 1951-1953, 3
- Stukken betreffende de toepassing van artikel 30, lid 1 en artikel 115, lid 5, van de Wet op de Materiële Oorlogsschaden., 1951, 1953; 4; 1 omslag
- Stukken betreffende de beoordeling van de wenselijkheid tot onteigening van schepen., 1951-1953; 5-8; 1 pak en 3 omslagen
  - Betreffende schepen waarvan behandeling in de Urgentiecommissie reeds heeft plaatsgevonden, nrs. 1-38 en 93-115. januari 1951 - januari 1952 en maart - december 1953, 5; 1 pak
  - Betreffende schepen ressorterende onder het Nederlands Beheersinstituut. 1952-1953, 6
  - Betreffende schepen die zijn ingeschreven in het Grootboek voor Rijn- en Binnenvaart. 1951-1953, 7
  - Betreffende schepen waarvan aanvankelijk onbekend was wat ermee is gebeurd. 1951-1953, 8
- Stukken betreffende schepen die als wrak voor de sloop zijn verkocht., 1950-1952; 9; 1 omslag
- Stukken betreffende het inwinnen van inlichtingen over schepen., 1951-1952; 10; 1 omslag